臺灣高等法院民事判決
                                     109年度上易字第15號
上  訴  人  萬彭心  
訴訟代理人  吳弘鵬律師
            李冠衡律師
被上訴人    0000-000000（下稱A女，姓名住所詳對照表）

上列當事人間請求侵權行為損害賠償事件，上訴人對於中華民國
108年6月24日臺灣臺北地方法院107年度侵附民字第53號第一審
判決，提起上訴，本院於109年4月7日言詞辯論終結，判決如下
：
    主      文
一、原判決關於命上訴人給付被上訴人超過新台幣伍拾萬元本息
    部分，及該部分假執行宣告之裁判，均廢棄。
二、上開廢棄部分，被上訴人在第一審之訴及其假執行之聲請均
    駁回。
三、其餘上訴駁回。
四、第二審訴訟費用，由上訴人負擔百分之六十二，餘由被上訴
    人負擔。 
    事實及理由
壹、程序方面：
一、按性侵害犯罪防治法第12條第2 項規定：「行政機關、司法
    機關及軍法機關所製作必須公示之文書，不得揭露被害人之
    姓名、出生年月日、住居所及其他足資識別被害人身分之資
    訊」。被上訴人主張基於上訴人妨害性自主之侵權行為事實
    ，訴請上訴人損害賠償，依上開法條規定，本判決書不得揭
    露被害人之身分識別資訊，爰將被上訴人身分資訊以代號00
    00甲000000（下稱A女）稱之，詳細身分識別資料另製作被
    害人姓名對照表附卷，合先敘明。
二、被上訴人經合法通知未於言詞辯論期日到場，核無民事訴訟
    法第386條所列各款之情形，爰依上訴人之聲請，由其一造
    辯論而為判決。　　
貳、實體方面：
一、被上訴人未於本院審理中到庭提出聲明及陳述，惟據其於原
    審主張略以：上訴人於民國106年1月6日凌晨3時許，假冒長
    榮航空公司人事考官，以面試及填寫履歷表為由，誘使伊與
    其見面後，伊至兩造相約之地點，坐上其所駕車輛，上訴人
    開車載伊到處繞轉，最終在臺北市○○區○○路00號前之停車格
    （下稱系爭地點）停車，上訴人趁夜間人煙稀少，2人同處
    車內狹小空間，他人不及救援之機會，強迫伊觀看其自慰，
    上訴人復要伊舔其乳頭、為其口交，均為伊所不願。上訴人
    所為前開侵權行為，致伊身心受創，伊得請求上訴人賠償精
    神慰撫金等語。為此，爰依民法第184條第1項前段、第195
    條第1項規定，求為判決上訴人應給付伊新台幣（下同）80
    萬元，及自起訴狀繕本送達翌日起至清償日止，按週年利率
    5％計算之遲延利息（被上訴人逾此範圍之請求，原審為其敗
    訴之判決，未據聲明不服，不在本院審理範圍內）。
二、上訴人則以：伊未假冒航空公司主管詐騙A女進行面試，兩
    造是先使用FACETIME通訊軟體對話後合意性交，A女已大學
    畢業且心智成熟，本於自由意志坐上伊車輛，且在車上與伊
    聊天時，主動湊過來舔伊胸部，經伊向A女提議至後座為性
    行為，伊自行從駕駛座爬至後座，A女則自副駕駛座開門下
    車，走至後座開門上車後，A女繼續舔伊胸部，伊則自慰至
    射精，A女替伊口交，因A女下車後並無直接逃離或求救之行
    為，顯見兩造係合意性交等語，資為抗辯。
三、原審判命上訴人應給付被上訴人80萬元本息，並駁回被上訴
    人其餘之訴。上訴人就敗訴部分上訴聲明不服，其上訴聲明
    ：(一)原判決不利於上訴人之部分廢棄。(二)上開廢棄部分
    ，被上訴人在第一審之訴及其假執行之聲請均駁回。 
四、上訴人就兩造有於106年1月6日凌晨3時許相約見面，經上訴
    人要求A女上車後，由其開車搭載A女在臺北市區道路繞轉，
    最後停車於系爭地點；本件所涉刑事案件，經原法院刑事庭
    以107年度侵訴字第48號刑事判決，認定上訴人犯強制性交
    罪，判處有期徒刑4年，再經本院刑事庭合議庭以108年度侵
    上訴字第193號刑事判決駁回其上訴（下稱系爭刑事案件，
    尚未確定）等節，於本院表示不爭執（見本院卷第48至49頁
    ），惟矢口否認有何A女主張之侵權行為事實，並以前詞置
    辯。是本件兩造間爭執事項，厥為：(一)A女主張上訴人對
    其為強制性交之侵權行為，是否有理由？(二)若上訴人所為
    構成侵權行為者，A女請求上訴人賠償精神慰撫金80萬元本
    息，有無理由？
五、茲就兩造之爭點，說明本院之判斷如下：
(一)上訴人確有對A女為其主張之侵權行為。
  1.按因故意或過失，不法侵害他人之權利者，負損害賠償責任
    。故意以背於善良風俗之方法，加損害於他人者亦同，民法
    第184條第1項定有明文。又按貞操權係屬獨立之人格權，為
    民法第184條第1項前段所規定「權利」之一種，貞操權保護
    之法益，係在於任何人只有在自由意思下得為性行為，不受
    他人不法干涉，即貞操權係以性之尊嚴及自主為內容之權利
    ，違反他人意願而對之為乘機性交之行為，構成對該他人貞
    操權之侵害，自屬侵權行為，行為人應依民法第184條第1項
    前段規定，負損害賠償責任。又刑事訴訟判決所認定之事實
    ，固非當然有拘束民事訴訟判決之效力，但民事法院調查刑
    事訴訟原有之證據，而斟酌其結果以判斷事實之真偽，並於
    判決內記明其得心證之理由，即非法所不許（最高法院49年
    台上字第929號判例要旨參照）。
  2.經查：
 (1)A女所主張前開侵權行為事實，業據A女於系爭刑事案件第一
    審法院審理中具結證稱：伊於105 年8 月間投履歷至長榮航
    空公司，106 年1 月6日凌晨接到上訴人電話，上訴人表示
    看到伊資料，要找伊去面試，強調正在輪班，才會半夜打電
    話給伊，伊在視訊電話中見上訴人好像在跟其他空服人員上
    班，上訴人亦詢問伊基本資料進行面試，伊因此相信上訴人
    是長榮航空公司相關人員；上訴人在視訊中說公司設計師要
    做內衣調查，要伊給他看所穿內衣褲，伊有遲疑，但上訴人
    說不用擔心，只是要看一下身形，畢竟是空服員，伊怕上訴
    人是航空業主管，如予拒絕以後會找不到航空業工作，信以
    為真，即脫下外衣，僅穿內衣褲與上訴人視訊，上訴人要伊
    自我介紹及走路給他看；後上訴人說因為公司急著要立刻簽
    約，要從桃園機場開車到臺北跟伊見面，因伊僅將履歷投到
    長榮航空非公開網站，又為人生第一次正職面試，雖覺奇怪
    仍決定赴約；伊將此事告知有看到前開視訊面試過程之C女
    ，請C 女在伊赴約時站在後方不遠處觀察，但上訴人抵達約
    定地點後，僅來電表示前方有交通警察，他不方便停在便利
    商店門口，伊與上訴人改約在附近市民大道之較暗巷弄，上
    訴人抵達後搖下車窗，要伊上車填寫履歷表，伊想說只是上
    車寫一下，C 女還在後面看，以為沒關係就上車，但上訴人
    在伊填表時突然說前方有警察而駕車離開；C 女看到車子開
    走很緊張，馬上私訊給伊，伊當時還在填表，上訴人一直聊
    航空公司的事，伊隔了幾分鐘才回覆C 女說沒事，上訴人一
    直開車換地方，中途有經過一個光線明亮之停車場，伊不懂
    上訴人為何停一下就又開走，到此為止伊覺得跟上訴人之談
    話內容是正常的，故上訴人叫伊下車付停車費，伊也沒想到
    要逃跑；伊僅暫住C 女家，對附近道路不熟，後上訴人將車
    停在一個暗巷裡，因伊先前傳訊告知C 女說等下就回去後，
    已把手機放在包包裡，並把剩下的履歷填完，到此為止上訴
    人都還沒有說奇怪的話，直到他隨便看了一下伊履歷表後，
    說明天會請助理聯繫伊，之後即開始問伊在電話中不是答應
    做內衣問卷，公司的設計師想要設計情趣內衣，要找處女，
    要求伊自慰給他看，還說要計時，那時候伊才覺得奇怪，當
    時是半夜，手機不在手上，伊第一次碰到性騷擾，不知道要
    如何處理，當下很緊張，又怕反應太劇烈，不知上訴人會對
    伊如何，伊堅稱不會自慰而予拒絕，上訴人即生氣表示至少
    要先看他自慰，伊想說若看完沒事便可先脫身，故快速坐到
    汽車後座，上訴人亦爬至後座，脫下褲子自瀆，並以手機計
    時，證明真的只是要做問卷調查，惟上訴人自瀆到一半，即
    拉起上衣要伊舔他胸部，伊拒絕，上訴人很兇地說他那麼有
    誠意開車到臺北，要伊好好表現，伊想快點了結此事，故受
    迫去舔他胸部，上訴人一邊自瀆一邊口吐年輕時也玩過很多
    女生等噁心言詞後，要伊含住他性器官，伊當下強烈拒絕，
    但上訴人手壓在伊背上，伊恐懼到連移動都有困難，怕若不
    答應，上訴人會對伊做侵入性的性行為，故伊受迫以口齒輕
    咬上訴人之性器官，上訴人對伊說難聽的情色話語約5 分鐘
    後，要伊放開嘴巴，並叫伊不得將此事告知他人，伊答應後
    ，上訴人說要開車送伊回去，伊馬上用手機告知C 女說快要
    回去，且連續傳很多張哭泣貼圖給C 女，等伊和C 女見面後
    ，才將之前發生的事情告知C 女，伊覺得害怕、噁心、失落
    ，也怕被報復或做其他事情；C 女將此事告知學校輔導老師
    ，經詢問老師意見後，伊才在C 女陪同下報警等語明確（見
    原審107年度侵訴字第48號卷〈下稱刑事一審卷〉一第273 至2
    85 頁），核與A女在系爭刑事案件偵查中具結作證之內容相
    符（見106 年度偵字第8261號不公開卷〈下稱偵查限閱卷〉一
    第92至97頁；106 年度調偵字第2444號卷第80至83頁反面）
    ，並經證人C女於系爭刑事案件偵查中及第一審法院具結證
    稱：A女坐進上訴人車輛後，上訴人將車開走，伊不斷以臉
    書私訊詢問A女去處，A女拍攝上訴人所交付長榮航空公司應
    徵人員資料表給伊看，且連續傳很多張哭泣貼圖，等A女回
    來和伊見面後，才將發生的事情告知伊，A女覺得害怕、噁
    心、失落，也怕遭上訴人報復，伊將此事告知學校輔導老師
    ，經詢問老師意見後，才陪A女去報警等語明確(偵查限閱卷
    第92至97頁；刑事一審卷一第288至293頁）；並有上訴人停
    車處之監視器、道路監視器翻拍照片、A女及上訴人之行動
    電話雙向通聯紀錄、A 女與C 女間臉書對話內容翻拍照片、
    現場街景圖及A 女手機內之資料翻拍照片可參（見偵查限閱
    卷一第15至17頁、第71至78頁、第101至138 頁），均足以
    補強A女於刑事案件中所為證詞之憑信性，而與事實相符。
 (2)又查兩造最初約在C女住處樓下之便利商店見面，後因上訴
    人表示無法停車而改要求A女坐上其所駕車輛，而遭上訴人
    載離原處，業如前述；C女並在看見A女坐車離開，隨即連續
    私訊要求A女回覆，其詢問內容均為關於A女要去何處、要求
    A女回話、為何在那邊等問題，雖經A女回稱「就在中山路」
    、「還沒死」、「我在寫東西」、「因為那邊有警察不能停
    車」、「不知道…我在哪」等語，C女多次告知「注意一點」
    、「有事情按電話鍵」、「記車牌」、「要看好在寫不要不
    知道你寫啥」、「保持聯絡好嗎」、「你在哪」、「不要跟
    著去」、「去哪讓我知道啦」等連續且語氣急切之詢問內容
    ，雖見A女傳送上訴人所交付長榮集團應徵人員資料表之照
    片（見偵查限閱卷一第110頁），惟C女仍急切詢問A女去處
    ，A女則有傳送多則哭臉貼圖訊息之反應等情，有A女與C女
    之臉書私訊內容可佐，足徵A女坐進上訴人車輛而遭載離乙
    事，乃屬A女與C女始料未及之事，C女始會在親見A女遭上訴
    人駕車載離後至返回為止之過程中有前述著急詢問甚至欲報
    警尋人之反應。倘A女已與上訴人合意見面並為性交，僅需
    自行外出即可，豈會向同住之C女告知要與上訴人見面並填
    寫履歷表，而由C女陪同赴約。準此，益徵A女及C女於系爭
    刑事案件偵查中及法院審理中所證述之事件發展過程，應係
    實情。A女主張上訴人有其為前開侵權行為等語，應為可取
    。至上訴人抗辯：是A女在與伊進行視訊對話時，就同意與
    其合意性交，兩造才相約見面云云，應無可取。
 (3)參以上訴人在視訊電話內確有向A女表明自己為長榮航空公
    司面試官之身分，且在車內交付一份其上繕打「長榮集團應
    徵人員資料表」字樣之履歷表予A女填寫，經A女拍照傳送予
    C女觀看之情，業如前述；足認從A女與上訴人進行視訊通話
    時起，歷經告知C女要與上訴人約在便利商店寫履歷表、坐
    上上訴人車內後復傳送前開文件照片予C女觀看，說明自己
    在上訴人之車內填寫履歷表之過程中，其所認識者，乃是上
    訴人以其向長榮航空公司投遞履歷，要對其進行面試、要求
    其填寫履歷表等語為由，與其視訊通話及相約見面。益徵上
    訴人抗辯：A女知道與上訴人之間是要進行全國不動產公司
    的面試，並非伊假稱為長榮航空公司面試官而欺騙A女，當
    天不是單純面試的邀約云云，應無可取。
 (4)末查，上訴人於系爭刑事案件第一審法院107年8月21日準備
    程序期日自陳：A女是應徵航空公司地勤人員，其是全國不
    動產桃園市八德區房仲公司人員，…其在網路上瞭解一下地
    勤人員的事情，有跟A女聊到航空公司的事情，其給A女寫的
    履歷表是長榮航空公司履歷表，是在類似空服人員補習班的
    電腦網頁內列印下來，因公司面試主要看字跡好不好看，其
    當時找不到全國不動產履歷表，才會隨意下載一份履歷表供
    A女填寫等語（見刑事一審卷第60至61頁），核與A女於系爭
    刑事案件之證詞不符。審酌一般民間企業，不問是房仲業或
    航空服務業，衡情於辦理所招募人員之面試時，應會依應徵
    者所投遞履歷記載聯絡方式，與應徵者聯絡後，約定於上班
    時間到公司辦公室或其他公開場合進行面試之程序，且一般
    均是交付公司自行印製之履歷表或應徵者資料表供前來應徵
    之人填寫，並由公司所指派人事部門相關人員公開進行面試
    ，始符常情，豈有如上訴人所辯：其是要應徵房仲人員，伊
    知道A女要應徵航空公司地勤人員，其急著與A女面試，隨意
    從網路印下長榮航空公司履歷表供A女填寫，伊任職之全國
    不動產公司習慣於深夜應徵之情。依前所述，A女既因誤信
    上訴人為長榮航空公司人員，始基於欲填寫履歷表之目的，
    坐進上訴人所駕車輛而遭載離原處，且因上訴人在臺北市區
    道路內繞行後，將車停放在暗夜路旁，在車內以前開脅迫方
    式要求A女對其舔胸、口交、觀其自慰等唐突要求時，已為A
    女明確拒絕，上訴人猶迫使A女對其口交，所為自屬違反A女
    之意願，要屬不法，構成對A女之侵權行為，上訴人所辯不
    足採信。
　3.準此，上訴人對A女之所為，構成對A女之侵權行為，A女主
    張上訴人應依民法第184條第1項前段規定，負損害賠償責任
    ，應屬有據。
  4.上訴人聲請發函向法務部調查局及蘋果廠牌手機之臺灣分公
    司，詢問可否還原其手機、SIM卡及Apple註冊帳號，欲調查
    其於106年1月6日使用蘋果手機之facetime通話功能與A女視
    訊通話之過程，以證明A女如有心報考航空公司，應該會瞭
    解航空公司應徵的流程，並對其晚上約她出去面試乙事有所
    懷疑而拒絕，但A女並未拒絕而與上訴人見面，足認A女事實
    上知悉其是代表全國不動產公司與她面試乙事，及聲請傳喚
    證人陸正宇到庭說明全國不動產公司是在晚上11時許與陸正
    宇面試，故其公司有在晚上面試之慣例；及聲請傳喚A女、C
    女以查明有無A女所指侵權行為事實等語（本院卷第49頁、
    第68至70頁） 故有再調查之必要。惟經本院依證人A女、C
    女於系爭刑事案件偵查中及審理中之證詞，對照彼等於本件
    發生當時之私訊對話內容、上訴人確有駕車搭載A女在深夜
    市區道路繞行，及上訴人係交付前開長榮航空公司應徵人員
    履歷表文件予A女填寫等情事，認定上訴人確有為前開侵權
    行為，業如前述；則上訴人係如何對陸正宇面試、A女在與
    上訴人見面前，主觀上有無懷疑上訴人非長榮航空公司人員
    而拒絕見面之反應等，均不足推翻上情，要無再予調查之必
    要，併予敘明。
(二)A女得請求上訴人賠償之精神慰撫金為50萬元。
  1.按不法侵害他人之身體、健康、名譽、自由、信用、隱私、
    貞操，或不法侵害其他人格法益而情節重大者，被害人雖非
    財產上之損害，亦得請求賠償相當之金額。民法第195條第1
    項前段定有明文。又慰藉金之賠償須以人格權遭遇侵害，使
    精神上受有痛苦為必要，其核給之標準固與財產上損害之計
    算不同，然非不可斟酌雙方身分資力與加害程度，及其他各
    種情形核定相當之數額。又所謂相當，自應以實際加害情形
    與其名譽影響是否重大，及被害者之身分地位與加害人經濟
    狀況等關係定之（最高法院51年台上字第223號判例、47年
    台上字第1221號判例參照）。
  2.經查：
 (1)上訴人於本件侵權行為發生時為年滿44歲之成年人，不能與
    年僅24歲、甫自大學畢業正在覓職之A女相提並論，其為滿
    足一己私欲，利用A女向長榮航空公司投遞履歷之機會，假
    稱自己是該公司面試官，以欲招聘任職且需填寫履歷表為由
    ，誘使A女於深夜外出見面，並趁A女於深夜單獨搭乘其所駕
    車輛，車門啟閉均由其操控之機會，以前開脅迫方式對A女
    為強制性交1次之行為，衡情必使A女感到驚嚇、恐懼及不安
    ，精神上因此受有痛苦；A女依上開規定，請求上訴人賠償
    非財產上損害，核屬有據。
 (2)本院審酌上訴人前開侵權行為情節及侵害之手段尚非重大兇
    惡之徒、對A女身心造成之影響程度，A女為大學畢業生，於
    本件侵權行為發生期間時，正在覓職，尚無薪資收入，上訴
    人於本件發生時係擔任不動產公司經理，平均每月收入為20
    至30萬元；又A女於106年度之收入僅薪資所得3000元，名下
    無不動產，上訴人於106年度之財產為投資金額50萬元、名
    下無不動產等情，有兩造之財產稅務電子閘門資料、全國財
    產稅總歸戶財產查詢清單、106年度綜合所得稅各類所得資
    料清單可參（原審卷第15頁正反面、第41至45頁，A女部分
    見原審不公開卷第11至15頁）等一切情狀，認A女所得請求
    上訴人賠償精神慰撫金之金額，應以50萬元為適當，是A女
    在此範圍內之主張，應屬有據，其逾此部分之主張，則屬無
    據。
 (3)又給付無確定期限者，債務人於債權人得請求給付時，經其
    催告而未為給付，自受催告時起，負遲延責任。前項催告定
    有期限者，債務人自期限屆滿時起負遲延責任；又遲延之債
    務，以支付金錢為標的者，債權人得請求依法定利率計算之
    遲延利息；應付利息之債務，其利率未經約定，亦無法律可
    據者，週年利率為5％，民法第229條第2項、第3項、第233條
    第1項、第203條分別定有明文。本件A女就前開請求有理由
    部分，請求加計自民事起訴狀送達翌日即107年11月17日起
    （見原審卷第11、13頁）至清償日止，按週年利率5％計算之
    利息，亦屬有據。
六、綜上所述，被上訴人依侵權行為損害賠償之法律關係，請求
    上訴人賠償50萬元，及自107年11月17日起至清償日止，按
    週年利率5％計算之利息，為有理由，應予准許；被上訴人逾
    此部分之請求，則非正當，不應准許。原審就上開不應准許
    且經上訴人上訴部分，為上訴人敗訴之判決，尚有違誤，上
    訴意旨指摘原審此部分判決不當，聲明廢棄改判，應有理由
    ，由本院於廢棄後改判如主文第2項所示。原審就上開應准
    許部分，為上訴人敗訴之判決，並依法為兩造供擔保後得准
    、免假執行之宣告，核無不合，上訴意旨指摘原判決為其敗
    訴判決部分不當，求予廢棄，為無理由，應予駁回。並依民
    事訴訟法第79條規定為訴訟費用負擔之裁判。
七、本件事證已臻明確，兩造其餘之攻擊或防禦方法及所用之證
    據，經本院斟酌後，認為均不足以影響本判決之結果，爰不
    予逐一論列，併此敘明。
八、據上論結，本件上訴人之上訴為一部有理由，一部無理由，
    爰判決如主文。
中　　華　　民　　國　　109 　年　　4 　　月　　21　　日
              民事第八庭
                  審判長法  官  陳邦豪 
                        法  官  胡宏文 
                        法  官  胡芷瑜
正本係照原本作成。
本件正本關於被隱蔽人之身分資料係依性侵害犯罪防治法第12條
第2項之規定隱蔽之。　　　　　　　　　　　　　　
不得上訴。
中　　華　　民　　國　　109 　年　　4 　　月　　22　　日

                        書記官  莊智凱